【裁判字號】    94,上重訴,79
【裁判日期】    950321
【裁判案由】    毒品危害防制條例等
【裁判全文】
臺灣高等法院刑事判決                94年度上重訴字第79號
上  訴  人
即  被  告  乙○○
選任辯護人  王東山  律師
            李美寬  律師
            林孝甄  律師
上  訴  人
即  被  告  壬○○
選任辯護人  吳武川  律師
上  訴  人
即  被  告  辛○○
選任辯護人  江仁成  律師
上  訴  人
即  被  告  己○○
                      號4樓之.
選任辯護人  吳玲華  律師
            林士祺  律師
上  訴  人
即  被  告  丙○○
                    （另案執行中）
指定辯護人  本院公設辯護人 丁○○
上列上訴人因毒品危害防制條例等案件，不服臺灣桃園地方法院
93年度重訴字第63號，中華民國94年7月18日第一審判決（起訴
案號：臺灣桃園地方法院檢察署93年度偵字第7313號），提起上
訴，本院判決如下：
    主  文
原判決關於乙○○、己○○部分撤銷。
乙○○共同連續運輸第一級毒品，處有期徒刑拾伍年。扣案之第
一級毒品海洛因參包（共驗餘淨重貳壹玖點玖肆公克，純度百分
之柒參點貳肆，純質淨重壹陸壹點零捌公克），沒收銷燬之；扣
案之黑色泳褲壹件沒收之；犯罪所得共新台幣捌萬元沒收之，如
全部或一部不能沒收時，以其財產抵償之。
己○○共同連續運輸第一級毒品，處有期徒刑拾參年。扣案之第
一級毒品海洛因參包（共驗餘淨重貳壹玖點玖肆公克，純度百分
之柒參點貳肆，純質淨重壹陸壹點零捌公克），沒收銷燬之；扣
案之黑色泳褲壹件沒收之；犯罪所得共新台幣參拾柒萬伍仟元沒
收之，如全部或一部不能沒收時，以其財產抵償之。
其餘上訴駁回。
    事  實
一、丙○○有下列之前案紀錄：曾於民國82年間因肅清煙毒條
    例、偽造文書等案件，經台灣嘉義地方法院判處應執行有期
    徒刑3年7月，嗣假釋經撤銷後所餘殘刑共2年5月20日，刑期
    起算日為90年3月22日，指揮書執行完畢日期為92年9月10日
    ；於86年間因違反槍砲彈藥刀械管制條例案件，經臺灣板
    橋地方法院以87年度訴字第810號判決判處有期徒刑1年2月
    ，刑期起算日為88年5月25日，指揮書執行完畢日期為89年7
    月21日；另於86年間因偽造文書案件經本院臺中分院以88
    年上更一字第171號判決判處有期徒刑10月。嗣二案經
    更定執行刑為1年10月，刑期起算日為88年5月25日，指揮書
    執行完畢日期為90年3月21日；又於88年間因竊盜案件，
    經臺灣板橋地方法院以88年易字第1649號判決判處有期徒刑
    8月。上開四案經接續執行結果，經撤銷假釋後之殘刑共2年
    1月3日，刑期起算日為93年8月11日，指揮書執行完畢日期
    為95年9月13日（不構成累犯），詎仍不知警惕。
二、壬○○（綽號阿華、華哥）、乙○○（綽號志明）、己○○
    （綽號番仔子）3人均明知海洛因業經行政院公告列為管制
    物品，且係屬毒品危害防制條例第2條第2項第1款所列之第
    一級毒品，非經許可不得運輸入境，竟基於意圖運輸屬管制
    進出口物品之海洛因入境中華民國台灣地區之概括犯意聯絡
    ，連續為下列之行為：（一）乙○○、壬○○於民國93年3
    月23日，邀同己○○至臺北縣新莊市○○路585號之5壬○○
    經營之泰之屋餐廳見面，言明以海洛因毒品1兩為報酬，推
    由己○○至中國大陸擔任運輸毒品之交通，己○○應允後，
    乙○○即交予購毒所用之新台幣（下同）30萬元現金，3人
    並商討運毒細節，並先由己○○事先以電話跟大陸地區真實
    姓名年籍不詳，綽號為「阿東」之成年男子，談妥每公克海
    洛因單價為人民幣320元。嗣己○○於93年3月26日，搭乘長
    榮航空BR865號班機前往大陸廈門巾幗園賓館，抵達後，即
    在該賓館內以每公克人民幣320元之價格向阿東購得海洛因
    毒品7兩。迄93年4月1日，己○○將購得之海洛因毒品捆綁
    於胯下，再穿上黑色泳褲遮掩後，自大陸地區搭乘國泰航空
    CX402號班機返台，而成功將上開海洛因運輸進入台灣地區
    。己○○依約定先於登機前以電話聯絡壬○○渠預定抵達之
    班機時間，嗣由壬○○駕車搭載乙○○前往中正國際機場接
    機，隨後驅車前往台北縣三重市○○○路128號15樓之3乙○○住處後，由己○○自胯下取出運輸入境之海洛因毒品，並
    分得其中1兩後，其餘交予乙○○保管。事後壬○○則交付7
    萬元之報酬予乙○○。（二）乙○○、壬○○復於93年4月1
    4日，邀同己○○至泰之屋餐廳見面，再議定以海洛因毒品
    半兩、現金7萬5千元為報酬，推由己○○循上開手法赴中國
    大陸擔任運輸毒品之交通，己○○允諾後，乙○○乃交予購
    買海洛因所用之30萬元現金，仍由己○○事先以電話跟「阿
    東」談妥每公克海洛因單價為人民幣350元。嗣己○○於93
    年4月17日搭乘國泰航空CX403號班機前往中國大陸廈門巾幗
    園賓館，抵達後，即在該賓館內向阿東以1公克人民幣350元
    之價格向其購得海洛因毒品6兩。迄93年4月20日，己○○以
    同前方式藏置海洛因後，自大陸地區搭乘國泰航空CX400 號
    班機返台，而成功將上開海洛因運輸進入台灣地區。己○○
    仍依約定先於登機前以電話聯絡壬○○渠預定抵台之班機時
    間，嗣由壬○○獨自駕車前往中正國際機場接機。待駛至台
    北縣中和市○○路某處時，壬○○先讓己○○下車，並取走
    全數海洛因毒品，再獨自轉交乙○○保管。翌日，己○○再
    前往乙○○住處索取運輸毒品之報酬即海洛因毒品半兩及現
    金7萬5千元。事後壬○○則交付1萬元之報酬予乙○○。（
    三）乙○○、壬○○於93年5月1日，再邀同己○○至泰之屋
    餐廳見面，再以海洛因毒品1兩為報酬，推由己○○循上開
    手法赴中國大陸擔任運輸毒品之交通，己○○允諾後另要求
    先行給付一半之報酬即現金7萬5千元，乙○○乃交予購毒所
    用之28萬元現金及報酬現金7萬5千元予己○○。己○○先以
    電話與「阿東」談妥海洛因每公克單價人民幣320元後，隨
    即於93年5月4日，搭乘港龍航空KA481號班機前往中國大陸
    廈門巾幗園賓館，抵達後，於93年月7日在該賓館812號房內
    內向阿東以每公克人民幣320元之價格，向其購得海洛因毒
    品228公克。迄93年5月9日，其以前開方式將海洛因毒品分
    成3包藏置胯下後，自大陸地區搭乘港龍航空KA482號班機返
    台，而將上開第一級毒品海洛因運輸入境台灣地區。嗣己○○於當日20時45分許在桃園縣境內中正國際機場第二航廈入
    境大廳通關檢查時，為警當場查獲。並扣得其運輸入境之海
    洛因毒品3包（共毛重228公克，共淨重219.94公克，純度73
    .24 ％，純質淨重161. 08公克）、紅色內褲1件、黑色泳褲
    1件、登機證2張、行動電話（門號00000000 00）1具等物。
三、壬○○基於同前概括犯意，另與丙○○（綽號兄仔、祥哥、
    自己兄）、辛○○（綽號阿貴）、甲○○（阿吉，已判決有
    罪確定）均明知海洛因業經行政院公告列為管制物品，且係
    屬毒品危害防制條例第2條第2項第1款所列之第一級毒品，
    非經許可不得運輸入境，竟基於意圖運輸屬管制進出口物品
    之海洛因入境中華民國台灣地區之犯意聯絡，先由壬○○、
    丙○○、辛○○謀議前往泰國運輸第一級毒品海洛因入境，
    並推由丙○○物色願擔任運毒交通之人，嗣丙○○覓得甲○○有此意願後，並談妥以約10萬元（未確定詳細數額）為報
    酬後，即於93年5月中旬間某日帶同甲○○前往泰之屋與壬○○、辛○○等人會面，商談運毒細節。丙○○為免橫生枝
    節，乃即要求甲○○至其位於台北縣新莊市○○○路313號7
    樓之1住處居住。辛○○先依原訂計畫於93年5月31日搭機前
    往泰國等候，並先行安排接機、食宿及聯絡藥頭等細節。迄
    93年6月1日復由丙○○駕車搭載甲○○前往中正國際機場登
    機，並先行交付2萬元之零用金，同時指示甲○○於登機前
    先行撥打壬○○門號0000000000號行動電話，告知即將登機
    之事，壬○○接獲電話後，回應已與辛○○聯絡妥當，若飛
    抵後仍未遇見辛○○再與其聯絡云云。嗣甲○○搭乘中華航
    空CI065號班機飛抵泰國曼谷機場，果見辛○○現身接機，
    隨後並安排甲○○住進當地飯店。嗣於93年6月4日，辛○○
    主動聯絡當地藥頭後，即帶領甲○○前往當地某處便利商店
    前等候，未幾該名藥頭交付辛○○、甲○○以提袋裝置之海
    洛因磚1塊後，甲○○即與該名藥頭一同至該便利商店後方
    廁所內，刮下部分海洛因當場施打以試驗純度，確認無誤後
    ，辛○○再帶同甲○○返回飯店，一同將海洛因分裝成2包
    。翌日（5日）下午回國前，辛○○復至甲○○投宿之飯店
    ，教導甲○○將上開已分裝成2包之海洛因，綑綁藏置於腹
    部，並穿著丙○○出國前事先交付之女用束褲1件遮掩後，
    辛○○即要求甲○○自行搭乘計程車前往曼谷機場，伊則刻
    意錯開時間前往曼谷機場劃位，而共同搭乘中華航空CI696
    號班機返抵台灣。嗣甲○○於93年6月6日零時30分許將上開
    海洛因運輸入境，惟其於在中正國際機場第二航廈入境大廳
    通關檢查時，為警當場查獲。並扣得第一級毒品海洛因2包
    （共毛重375公克，共驗餘淨重346.07公克，純度45％，純
    質淨重155.73公克）及女用束褲1件。
四、嗣經警循線於93年7月29日上午12時在台北縣三重市○○○
    路281號真鍋咖啡廳內拘提壬○○、辛○○到案。復93年9
    月8日12時許，在台北縣三重市○○路○段5巷30號全家便利
    商店內逮捕乙○○到案。
五、案經內政部警察署刑事警察局、基隆市政府警察局分別移送
    臺灣桃園地方法院檢察署檢察官偵查起訴。
    理  由
一、有關被告壬○○、乙○○推由己○○擔任運毒交通部分：訊
    據被告己○○對於前揭連續3次運輸毒品海洛因入境之犯罪
    事實均坦承不諱。被告乙○○對於上開連續3次提供全部資
    金交予壬○○、己○○運輸毒品海洛因入境之犯罪事實均坦
    承不諱。辯護人為被告辯護稱被告之行為僅止於幫助犯，並
    非共同正犯。訊據被告壬○○矢口否認有何前揭事實之犯行
    ，辯稱伊雖有代為聯絡己○○、乙○○至泰之屋餐廳，惟渠
    等於餐廳內談論運毒情形時伊並不在場，也不知情；伊雖有
    前往接機己○○2次，然僅係基於朋友道義；伊迄至第1次將
    己○○接到乙○○家中，看見己○○將毒品海洛因解下時，
    才知道渠2人運毒情事，其僅為幫助之情云云。然查有關被
    告己○○連續3次運輸毒品海洛因入境台灣地區之犯罪事實
    ，業據己○○中坦承不諱，有關被告乙○○連續3次出資並
    參與運輸毒品海洛因回台之犯罪事實，業據乙○○坦承被告
    己○○3次前往中國大陸運輸海洛因之全部資金均為伊所提
    供，行前3人均於泰之屋餐廳共同謀議運毒細節，而己○○
    第一次於93年4月1日成功運輸海洛因返台時，係由伊與壬○○共同前往接機，隨即駕車前往伊住處解下海洛因，又前2
    次運輸入境之海洛因均放置於伊住處保管，伊分別獲取7萬
    元、1萬元之代價等情不諱，核被告己○○與證人即被告乙○○證述之情節均屬相合。被告己○○自白之出入境時間復
    核與卷附之國人入出境端末查詢報表一致（見93年度偵字第
    7313號偵查卷第23頁）。而被告己○○為警查獲時所扣案疑
    似之毒品3包，經送請法務部調查局鑑定之結果，確含有第
    一級毒品海洛因成分（共毛重228公克，共淨重219.94公克
    ，純度73.24％，純質淨重16 1.0 8公克），此有該局調科
    壹字第080007727號鑑驗通知書1紙附卷可稽（見同偵查卷第
    50頁），並有台北關稅局扣押貨物、運輸工具收據及搜索筆
    錄1紙、己○○受扣押物品鉛封照片及內褲、泳褲照片6張附
    卷及紅色內褲1件、黑色泳褲1件、登機證2張、行動電話（
    門號0000000000）1具等物扣案可稽，足見被告己○○、乙○○自白與事實相符。而被告壬○○為此運輸毒品之主導等
    ，亦經證人即被告己○○、乙○○證述明確，證人乙○○於
    警詢中明確指稱：「我願意指證綽號阿華之男子，他是主導
    己○○運輸毒品案的主謀」等語（見93年度偵字第1209 2
    號偵查卷第44頁）。嗣於原審審理中對於壬○○於本件運輸
    毒品案之分工情節仍明確證稱每次己○○出發運毒前，壬○○均會聯絡伊與己○○一同到泰之屋餐廳，告知伊當次應出
    資之數額，運回之海洛因先放置於伊住處，壬○○再分次取
    走，至於伊所獲得之利潤均係壬○○處理完毒品後再交付予
    伊，「我們運毒的模式，是由我負責出資，己○○負責聯絡
    國外毒梟並且把毒品帶回來，壬○○負責銷售毒品、規劃分
    配比例、出發前負責聯絡我跟己○○、回來負責接機。每次
    在要出發前一至二天，會在泰之屋餐廳確認出去的日期、金
    額」，而壬○○第一、二次分別交付予伊7萬元、1萬元之出
    資報酬等語（見原審卷第541頁、第542頁、第564頁）。稽
    之渠2人於己○○93年3月26日出發前往大陸地區運輸毒品前
    2日（24日）仍於電話中談及乙○○出資之金額，及己○○
    預定26日出發之情（見原審卷第442頁監聽錄音帶之勘驗筆
    錄，以下簡稱勘驗筆錄），於93年4月3日己○○第2次運輸
    回台後，仍在討論己○○該次之花費共36萬元（見原審卷第
    446頁勘驗筆錄），可得佐證。堪認被告壬○○於本案中擔
    負主要策動、主導角色，涉案程度甚高。證人己○○於原審
    審理中證稱伊每次出發前往大陸前均會與壬○○聯絡。「是
    要跟他聯絡何時出去，何時返國。我把我聯絡到大陸『阿東
    』如何交付毒品海洛因的時間跟壬○○講，並且告訴他預定
    搭什麼時候的班機回來」，並稱93年3月26日出發前因壬○○本預定搭載伊前往中正機場送機，然因壬○○睡過頭，故
    伊打電話給壬○○，同時告知乙○○交付之運毒資金不足，
    因此所購得之海洛因將因此減少等語（見原審卷第523頁、
    第530頁、第534頁）。此觀諸被告壬○○與己○○於93年3
    月26日出發前一日（25日），即以電話相約搭乘翌日班機之
    時間（見原審卷第443頁之勘驗筆錄）；93年4月17日出發前
    一日（16日）壬○○仍與己○○談及籌資購買海洛因之價錢
    尚缺5、6萬元等節（見原審卷第524頁己○○筆錄、第455
    頁勘驗筆錄）；93年4月17日壬○○與友人黃永福之對話中
    提及：「（你和番仔子分的時候，是拿錢給他還是拿東西給
    他？）一半錢、一半東西」（即伊與己○○約定之報酬）等
    語（見原審卷第456頁勘驗筆錄）；於93年4月20日己○○第
    2次運輸海洛因返台當天，雙方多次聯絡接機事宜，壬○○
    並稱乙○○要求伊立即將海洛因帶去其住處，己○○答稱「
    志明是怕什麼，是怕我們將東西吃了，還是怎樣？」（見原
    審卷第459至461頁勘驗筆錄）；於93年5月4日出發次日（5
    日）2人談及乙○○應該匯27萬元來購買海洛因，卻只匯了
    20萬元等語（見原審卷第535頁己○○筆錄、第434頁勘驗筆
    錄），壬○○隨即聯絡乙○○詢問是否已匯款，乙○○答稱
    「我有寄昨天我們講的那個數字」，即27萬元（見原審卷第
    434頁勘驗筆錄）；5月9日己○○回國當天亦與被告壬○○
    聯絡確認將於8點多抵達，並約於第二航廈碰面（見原審卷
    第462頁勘驗筆錄），均堪為佐證。稽之被告壬○○對於己○○運輸毒品之往返時間、向何人購買毒品海洛因、乙○○
    交付之運毒資金不足等情均異常關心，且知之甚詳，所稱僅
    係代為聯絡己○○、乙○○至泰之屋餐廳見面，對於運毒情
    節均不知情云云，顯係卸責之詞，無足採信。被告壬○○於
    93年5月10日17時30分許，即被告己○○遭查獲後不到24小
    時內，主動致電丙○○告知「出事了」、「番仔子」、「撈
    去了」、「在機場」等情（見原審卷第435頁勘驗筆錄）；
    嗣於同日22時35分許，再度與友人鄭耀國通話中自行陳述「
    番仔子出事情了」、「他要給我惦惦（指閉嘴之意）」等語
    （見原審卷第431、432頁勘驗筆錄），益見被告壬○○於己○○遭查獲後立即掌握狀況，並對於己○○可能之供述關注
    甚殷，而何以被告壬○○要求己○○「惦惦」，即擔憂己○○供出不利於己之事實，復查己○○、乙○○於連續3次出
    發前往運輸毒品前，分別於93年3月23日、4月14日、5月1日
    ，均在被告壬○○經營之泰之屋餐廳會談運毒細節，並均係
    由被告壬○○聯絡己○○、乙○○到場，而己○○前二次成
    功運輸毒品海洛因回國時，均係由被告壬○○前往接機，且
    共同將運回之毒品海洛因攜至乙○○住處，親眼目睹己○○
    將海洛因解下，此據被告壬○○於原審審理中自陳明確，核
    與證人乙○○、己○○於原審審理中之證述一致，足見被告
    壬○○有參與其事，再參諸己○○係透過壬○○之介紹始認
    識乙○○，己○○亦證稱「壬○○介紹我認識乙○○，就是
    要我去幫乙○○運輸海洛因」等語（見原審卷第569頁），
    觀諸前揭勘驗所得各該被告之通話內容，多係被告壬○○、
    己○○談論運毒品細節之對話，反觀被告乙○○與己○○之
    對話，相對而言明顯較少，且多談及催促乙○○支付運毒資
    金為主，據此堪認證人乙○○所述被告壬○○始為主要謀議
    者一節應屬可採。至於證人己○○所稱被告乙○○始為本件
    運輸毒品之主謀，伊出發前均未與壬○○談及運毒之細節，
    多係因聯絡不到乙○○，才打電話給壬○○，主要請其轉告
    乙○○，且不瞭解壬○○於本案中參與之程度、扮演之角色
    云云。稽之己○○、壬○○對話次數頻繁、談論多係運毒之
    細節，且無一語提及代為轉告乙○○云云，堪認證人己○○
    上開證述應係迴護被告壬○○之證詞。此觀諸證人己○○於
    原審延長羈押之訊問中表示「從案發到現在，其實關鍵的事
    情在壬○○，我在警訊都講過了，其實通訊譯文也有紀錄，
    但他要否認我們也沒辦法，每次法院開庭，檢察官跟法院問
    壬○○相關的證據時，我們也很想笑，因為這些事情我們都
    聽說過，但他要否認我們也沒辦法」（見原審94年6月2日審
    理筆錄）之陳述內容，亦可佐證。按運輸毒品之犯罪，主要
    之行為分擔者應為實際擔任運毒交通者，例如本案之己○○
    ，至於其餘共同謀議所得分擔之犯行相對較少，但仍得依據
    其餘客觀事證據以認定被告間是否具有犯意聯絡。稽之本案
    被告壬○○介紹己○○與乙○○擔任運輸毒品之交通、出發
    前負責聯絡己○○、乙○○至其經營之泰之屋餐廳會面、頻
    頻以電話聯絡己○○告知運毒之資金、出國日期、負責己○○回國接機、關心各人分配比例等節，足見被告壬○○上開
    辯解與客觀事實不符，顯係卸責之詞，尚無可採。復有上揭
    之證物可證，足見被告壬○○確有參與此部分之犯行，又按
    刑法上之幫助犯，係指以幫助之意思，對於正犯資以助力，
    而未參與實施犯罪之行為者而言，如就構成犯罪事實之一部
    ，已參與實施，即屬共同正犯；又如在正犯實施前曾參加計
    劃，其後復參加構成犯罪事實之一部者，即屬分擔實施之犯
    罪行為，亦應認為共同正犯，而不能以幫助犯論。最高法院
    49年台上字第77號、45年台上字第473號判例均著有明文可
    稽。本件被告乙○○係因為獲取「豐厚利潤」之主觀犯意，
    事先與被告壬○○、己○○於泰之屋餐廳參與謀議，事中提
    供全部運毒資金，事後於己○○成功運毒後前往接機、保管
    毒品海洛因、交付部分海洛因予己○○以為運毒報酬，並實
    際獲得出資之利潤，核其所為顯係基於自行參與運毒犯罪之
    主觀犯意，並參與、分擔構成要件行為之主要部分，顯與幫
    助犯之從犯性質有間，被告乙○○就上開犯行應成立共同正
    犯應無疑義。再被告壬○○與乙○○於民國93年3月23日，
    邀同己○○至臺北縣新莊市○○路585號之5壬○○經營之泰
    之屋餐廳見面，言明以海洛因毒品1兩為報酬，推由己○○
    至中國大陸擔任運輸毒品之交通，3人並商討運毒細節，且
    於93年4月1日己○○將購得之海洛因毒品運輸進入台灣地區
    ，被告壬○○駕車搭載乙○○前往中正國際機場接機，隨後
    驅車前往台北縣三重市○○○路128號15樓之3乙○○住處後
    ，由己○○自胯下取出運輸入境之海洛因毒品，並分得其中
    1兩後，其餘交予乙○○保管。事後壬○○則交付7萬元之報
    酬予乙○○。另被告壬○○與乙○○復於93年4月14日，邀
    同己○○至泰之屋餐廳見面，再議定以海洛因毒品半兩、現
    金7萬5千元為報酬，推由己○○循上開手法赴中國大陸擔任
    運輸毒品之交通，93年4月20日成功將上開海洛因運輸進入
    台灣地區，被告壬○○獨自駕車前往中正國際機場接機。待
    駛至台北縣中和市○○路某處時，壬○○先讓己○○下車，
    並取走全數海洛因毒品，再獨自轉交乙○○保管。翌日，己○○再前往乙○○住處索取運輸毒品之報酬即海洛因毒品半
    兩及現金7萬5千元。事後壬○○則交付1萬元之報酬予乙○○。被告壬○○與乙○○於93年5月1日，再邀同己○○至泰
    之屋餐廳見面，再以海洛因毒品1兩為報酬，推由己○○循
    上開手法赴中國大陸擔任運輸毒品之交通，93年5月9日己○○將上開海洛因運輸進入台灣地區為警當場查獲等，被告壬○○主觀上有犯意參與謀議，於己○○成功運毒後前往接機
    、保管毒品海洛因、交付運毒報酬等，核被告壬○○之所為
    顯係基於自行參與運毒犯罪之主觀犯意，並參與、分擔構成
    要件行為之主要部分，其自屬共同正犯，被告壬○○認其僅
    為幫助犯，尚無可採，至於被告己○○於93年3、4月間第1
    、2次運輸海洛因入境之報酬究係1兩海洛因，或半兩海洛因
    加現金7萬5千元，被告己○○、乙○○彼此之供述歧異，參
    諸被告己○○自始至終坦承犯行，相較於被告乙○○係於原
    審審理中始自白犯行，其對於犯罪情節之記憶、論述應較明
    確，且上開報酬係歸被告己○○所得，衡情為其關注之重點
    ，復稽之被告壬○○對於伊於93年4月17日（即己○○第2次
    出國運輸海洛因當天）與友人黃永福之對話中所提及己○○
    分得「一半錢，一半東西」乙節，亦稱係指己○○第2次出
    國之情，應以認定被告己○○第一次獲得1兩海洛因、第2次
    獲得半兩海洛因加現金7萬5千元為可採。被告壬○○等前揭
    之所辯，無非卸責之詞，不足採信，本件事證明確，被告乙○○、己○○、壬○○3人此部分之犯行，均堪認定。被告
    乙○○請求調閱原審93年6月20日審理庭錄音帶以證明己○○避而不答被告乙○○是否為人頭等，因本件事證已明，被
    告乙○○並非人頭，是被告乙○○此之請求，核無必要。
二、有關被告壬○○、丙○○、辛○○推由甲○○擔任運毒交通
    部分：訊據被告丙○○矢口否認有前揭事實之犯行，辯稱伊
    承認有介紹甲○○擔任運輸毒品之交通，惟係僅介紹甲○○
    至泰之屋餐廳與壬○○、施振聲、「娜姐」等人見面，原本
    是打算走私泰國的「馬藥」（類似安非他命），並非海洛因
    ；伊係應甲○○之託，才送其至中正機場搭機；且並未交付
    束褲予甲○○云云。訊據被告辛○○矢口否認有前揭事實之
    犯行，辯稱伊前往泰國之目的係受壬○○之託前往泰國尋找
    牛肉丸之貨源，去泰國處理經商之事；伊係於到達泰國後，
    才臨時受託前往機場接機，並代為安排甲○○之住宿事宜；
    其間甲○○拿一紙條書寫之電話號碼，請伊代為聯絡某泰國
    男子，渠等自行通話約定後，甲○○復要求伊陪同前往約定
    地點，迄甲○○收受毒品海洛因後，伊才知道渠等之間有毒
    品交易情事，甲○○前後所述不一，顯非實在云云，訊據被
    告壬○○矢口否認有何前揭事實之此部分犯行，辯稱伊係受
    丙○○之託，代為聯絡在泰國之友人辛○○，請其於甲○○
    到達曼谷機場時前往接機，並代為安排食宿，對於甲○○涉
    及運輸毒品犯行完全不知情，被告僅單純委託辛○○前往泰
    國找尋牛肉丸貨源，與運毒無關云云，然查被告丙○○於警
    詢、檢察官偵訊及原審審理中自白係壬○○要找人去泰國走
    私海洛因，伊才透過「小偉」找到甲○○，並介紹給壬○○
    認識，若成功運輸回台，伊可獲得半兩海洛因之代價；又甲○○於出國前半個月均住在伊位於台北縣新莊市○○○路31
    3號8樓套房內，迄93年6月1日出發前往中正機場搭機當天，
    伊確有先行帶甲○○外出購買衣物，並將其所有之錄影機借
    給甲○○佯裝觀光客，隨即駕駛壬○○之汽車搭載甲○○前
    往機場送機；嗣甲○○遭羈押後復以「陳志祥」之假名寫信
    給甲○○，「因為他在出國前，在機場打電話給壬○○，壬○○於6月中旬和我見面，叫我趕快寫信給甲○○，提醒他
    不要多話」等語不諱（見93年度偵字第1465 0號卷第6至9頁
    、第102頁），並有該信紙1份附卷可參（見93年度偵字第87
    46號卷第82至85頁）。觀諸被告丙○○上開自白可見其明確
    知悉甲○○、被告壬○○等人共同運輸毒品海洛因之犯行，
    且其參與之運輸毒品分工至少包括媒介運輸毒品之交通予壬○○認識、甲○○出國前半個月即管理其住居、張羅其出國
    之衣物、用品、送機等，並預計事後可獲得一定報酬，已屬
    參與構成要件行為，依上開事實，並可推知伊有共同參與運
    輸海洛因之主觀犯意。證人甲○○亦於原審審理中證稱本件
    伊之所以前往泰國運輸海洛因係承丙○○之命，「他打電話
    給我叫我去他家，當時只我們兩人在他家裡面，他告訴我要
    不要去泰國幫他帶海洛因回來，他會給我十幾萬元，正確的
    數字沒有確定，他說海洛因的數量是一塊，要綁在肚子上面
    ，當天只講到這樣。隔了幾天他帶我去泰之屋餐廳，說要介
    紹一些他的朋友給我認識，說這些人是跟我要運毒有關的，
    他介紹了一個我從來沒見過面的人，壬○○接著就走過來，
    當時我也看到辛○○在店裡面」，又伊所使用之束褲亦係丙○○於出國前即交付予伊，用以便利攜帶海洛因入境，出國
    前丙○○曾帶伊外出購買衣物，並交付2萬元予伊資為食宿
    花用；至於伊於中正機場登機前打給壬○○之電話，也是「
    丙○○叫我打的，他也沒有說要做什麼，就叫我打給壬○○
    就是了」等語（見原審卷第665頁），核與被告丙○○前揭
    自白相合。至於被告丙○○嗣於原審審理中雖改稱伊僅係介
    紹甲○○至泰之屋餐廳與壬○○、施振聲、「娜姐」等人見
    面，原本是打算走私泰國的「馬藥」（類似安非他命）云云
    ，然查有關「馬藥」一節，未見被告丙○○於歷次警、偵訊
    及原審審理中提及，且核與其前揭其自白壬○○託其找人至
    泰國運輸海洛因之事實不符，證人甲○○亦否認稱「我不知
    道『娜姐』是誰，從頭到尾張都是說要帶海洛因」等語（見
    原審卷第674頁），益見被告丙○○翻異之詞，不足採信。
    又證人甲○○於原審審理中證述：「我還沒有到機場之前的
    半個月左右，丙○○就跟我說辛○○會在泰國接機」，嗣辛○○於曼谷機場接得伊後，隨即安排伊入住飯店，其間2人
    每天均見面、一起吃飯，並多次主動幫伊更換飯店，迄6月3
    日傍晚，辛○○主動以電話聯絡泰國當地之藥頭後，帶同伊
    前往某便利商店等候，未幾即見該名藥頭以提袋攜來海洛因
    磚1塊，伊即與該名藥頭一同至該便利商店後方廁所內，取
    出部分海洛因施打以試驗純度，確認無誤，全部之過程為「
    起先是馮打電話跟他約，起先是在一家汽車旅館等，後來一
    個泰國人來，但是他沒有帶海洛因，後來他們叫我們去一家
    便利商店等，到了以後，阿貴就打電話給剛剛的那個泰國人
    說我們們已經到了便利商店，我們等了一下子，同一個泰國
    人就來了，我就跟他過去便利商店邊的一間廁所，我用注射
    針筒施打海洛因方式來試看看海洛因好不好，會不會很差，
    試好覺得可以我就把他拿來的海洛因都拿走，那個泰國人就
    走掉了」等語。之後辛○○再帶同伊返回飯店，2人並一起
    研究如何將上開海洛因綑綁藏置，過程則為「在我住的飯店
    房間內，因為原本我拿到的是一整塊的海洛因磚，我就把海
    洛因磚敲碎用在泰國買的分裝袋分成2包，我跟辛○○在研
    究怎麼綁上去會自然又安全，後來決定用丙○○在台灣給我
    ，我從台灣帶過去的束褲綁在肚子上，動作都是我自己綁的
    ，馮在旁邊是告訴我要怎麼綁」等語（見原審卷第63 5 頁
    、第630頁、第665頁）。參諸證人甲○○上開證述過程甚為
    詳實，且確有查獲之前揭之毒品可證，可以採信。復稽之被
    告辛○○係於甲○○出國前一天（93年5月31日）抵達泰國
    ，並於同日（93年6月6日）同一班機一同返台，此據被告辛○○自陳無訛，亦有國人入出境端末查詢報表1紙附卷可參
    （見93年度偵字第12091號卷第9頁），且被告辛○○自承受
    壬○○之託安排甲○○於泰國期間之接機、住宿事宜，並於
    甲○○回國前1、2天交予紙條1張，告知其於回國時自行搭
    乘計程車至曼谷機場，顯見伊明確知悉甲○○返台之時間。
    又被告辛○○係於6月4日17時57分許委託壬○○之兄蘇志宗
    代訂回國之班機，此據被告辛○○自陳無訛，復有中華航空
    公司函及所附旅客訂位、機場劃位資料1份附卷可考（見原
    審卷第658頁），足見被告辛○○早已確知2人將同班機回台
    ，卻刻意要求甲○○自行搭乘計程車至曼谷機場，將壬○○
    委託代為照顧、安排之情拋諸腦後，以此反觀2人於泰國其
    間往來之密切，益顯悖於常情。復參諸證人甲○○所證述：
    「辛○○早就知道我回台的日期，因丙○○跟我說辛○○都
    已經聯絡好了，也知道我此行是去5天」，「丙○○說辛○○會跟我一起回來」，「他有跟我說不要一起去機場，免得
    被人家懷疑，這是在我抵達泰國後第3或第4天跟我講的」等
    情（見原審94年6月20日審理筆錄第14頁），足見被告辛○○所稱臨時受託前往接機云云，應無可信，益見其刻意掩飾
    共同運輸毒品犯行之斧鑿痕跡。被告辛○○請求向中華航空
    公司查93年6月5日自泰國曼谷返抵中正機場之華航班機有多
    少班次，原定起飛及抵達時間各為何，並註明直飛或須轉機
    等以證明被告辛○○與甲○○坐同一班機，即為被告辛○○
    不利之認定，惟查本件此部分並非僅以被告辛○○與甲○○
    坐同一班機即為其不利之認定，尚有前揭不利被告辛○○之
    事證等，且本件事證已明，是被告辛○○此部分之請求，亦
    無必要。再壬○○雖係於甲○○93 年6月1日前往中正機場
    登機前才聯絡上辛○○，惟因被告辛○○既係於前一日始抵
    達泰國，是否因此無法立即接上線，衡情非無可能，尚難因
    此推論被告辛○○係「臨時」受託代為接機，此節亦難執為
    被告有利之認定。又被告辛○○對於伊是否目睹、協助甲○○藏綁海洛因於身上之事實，迭次陳述多所歧異，初於警詢
    、內勤檢察官偵訊時供稱：甲○○藏毒時伊在旁邊看（見93
    年度偵字第12092號偵查卷第51頁、第79頁）；嗣於起訴後
    移審接押由原審受命法官訊問時供稱「我有在場，但只看了
    一下子就走了」（見原審卷第58頁）；再於原審94年4月4日
    審理中改稱並未看到甲○○將海洛因綁上身體等語（見原審
    卷第674頁），益見其言詞反覆，多所考量。此部分應以證
    人甲○○所述毒品海洛因由其自行綁置於身上，被告辛○○
    則在旁觀看、指導一節為可採。準此，扣案之海洛因外包裝
    袋雖因「未發現清晰可供比對之指紋」（包括甲○○之指紋
    ）而無法鑑定，惟尚難據此推論出被告辛○○並未在場指導
    、觀看甲○○綑綁海洛因之結果，應無疑義，雖證人甲○○
    於本院稱試綁時係與辛○○一起綁等，當天係自己綁，其亦
    稱時間有點久有點忘記了，惟被告辛○○有在旁觀看、指導
    一節尚屬無誤，另被告辛○○於93年6月6日回國後，立即前
    往壬○○經營之泰之屋告知甲○○「出事」一情，業據被告
    辛○○自陳無訛，核與證人壬○○證述「他從機場回來就直
    接到我店裡找我，跟我講他在泰國看到甲○○在泰國拿毒品
    ，甲○○回來就被捉了」、「辛○○說甲○○帶毒品回來被
    捉」等語相符（見原審卷第627頁）。則被告辛○○既明知
    甲○○攜帶大量海洛因返台，並與甲○○同機回國，且親眼
    目睹甲○○為警攔查行李，隨即前往壬○○店內報告上情，
    竟於原審審理中仍迂迴供稱「被抓當天我不知道」、「報紙
    登的時候我才知道，大概是我回來2天左右」、「我看到海
    關打開他的行李在檢查，我不確定他到底有沒有被捉」等語
    （見原審卷第633頁），則被告辛○○縱未親眼目睹甲○○
    遭上手銬逮捕之過程，應可預見其遭查獲之機會十之八九，
    佐之證人壬○○上開證述，堪認被告辛○○所稱伊並不知道
    甲○○遭逮捕之情顯有隱諱。至於證人甲○○固曾於關稅局
    詢問時證稱該批海洛因係「兄仔」在泰國機場託帶云云；於
    警詢中答稱海洛因係泰國人於飯店交付予伊，要帶回台灣交
    予「兄仔」；嗣於檢察官偵訊中復證稱「陳大哥」介紹伊認
    識「兄仔」後，某泰國人至飯店交予伊海洛因，並幫伊將海
    洛因綁於身上，束褲係泰國人買來的云云，顯與伊於原審審
    理中之證述不一，證人甲○○亦自陳上開陳述不實在，按證
    人之陳述有部分前後不符，或相互間有所歧異時，究竟何者
    為可採，法院仍應本其自由心證，依據經驗法則及論理法則
    ，參酌其他補強證據予以綜合判斷，且應就證人之觀察力、
    記憶力及陳述力綜合審酌，以判斷其陳述之真偽，非謂一有
    不符或矛盾，即認其全部均為不可採信。查證人甲○○上開
    不實之陳述均係於93年6月6日查獲當日所為之證述，亦即均
    係在查獲後之第一時間、同一時期所為之陳述，雖係分別於
    關稅局、警詢、檢察官偵訊時為之，然應係出於同一心理狀
    態，並非多次故為虛偽之陳述，再觀諸證人甲○○上開陳述
    ，對於己身涉及運輸毒品之犯行均坦承無諱，對於其餘共犯
    詳細資料則無一提及，反倒是以「兄仔」之綽號代替丙○○
    、虛構「陳大哥」及泰國人涉案情節，以掩飾辛○○、壬○○涉案之事實，據此可見甲○○並無構陷他人之意圖，是其
    所稱「因為不想牽太多人出來」一節，衡情應屬可採。另外
    ，有關證人甲○○陳述泰國人交付之毒品海洛因究係1塊或2
    包乙節，證人甲○○業於原審審理中解釋稱伊於檢察官偵訊
    中所稱泰國人交付時為2包海洛因乙節應屬有誤，實際上應
    為一整塊等語，衡情亦非顯然故為虛構，而此部分僅屬運輸
    毒品過程中之枝節問題，容有記憶、陳述歧異可能。況且，
    上開陳述，除就人物部分有所隱諱外，對於運輸毒品之基本
    事實並無重大歧異，而證人甲○○自此之後之歷次偵查、審
    理證述已趨一致，互核相符，於行交互詰問後，反而釐清上
    開證述不一之原因。綜合審酌證人甲○○自陳故為隱諱之原
    因符合常情、被告辛○○、壬○○之辯解顯與事實不符，證
    人甲○○之證述，確有扣案之前揭物品可證，足認其有關前
    揭犯行之陳述為真實。況且，證人甲○○於原審當庭明確告
    知本件並無毒品危害防制條例第17條供出毒品來源可減輕其
    刑規定之適用，並諭知刑法第59條酌減其刑之規定，亦非自
    白犯罪、證述共犯犯行即必然減刑後，仍為相同之證述，亦
    見其證詞之可信，被告辛○○請求勘驗94年6月20日下午2時
    20分之原審之錄音帶等以證明甲○○為圖減刑急於攀誣被告
    辛○○等，因事證已明核無必要，被告辛○○一直無法提出
    任何證明資以佐證其前往泰國是在找尋牛肉丸貨源之事。且
    如被告辛○○所述僅係帶回2包牛肉丸樣品，則何須前往泰
    國長達7天之時間，其所耗費之時間、金錢豈敷成本，且縱
    使其有至泰國另尋牛肉丸貨源之事，經驗及邏輯上亦無法排
    除其利用前往泰國購買牛肉丸之機會，順道運輸毒品，或以
    購買牛肉丸為藉口，以掩護運輸毒品之真正目的，是以，仍
    難據以推翻前揭對於被告不利之認定，又證人即被告壬○○
    之妻戊○○於本院稱有聽其先生說到泰國引進牛肉丸之事及
    找辛○○去，有一次有拿二包牛肉丸等，證人戊○○係聽被
    告壬○○之所述，且有無進口牛肉丸，並不影響私運毒品入
    境之情事，是證人戊○○無從為被告有利之認定。再證人丙○○迭於警詢、檢察官偵訊及原審審理中證稱係壬○○要找
    人去泰國走私海洛因，伊才透過「小偉」找到甲○○，並介
    紹給壬○○認識，嗣後伊並駕駛壬○○之汽車搭載甲○○前
    往機場送機，而甲○○遭羈押後伊之所以用「陳志祥」之假
    名寫信給甲○○亦係受壬○○之指示「提醒他不要多話」等
    語，已見甲○○運輸海洛因之犯行，確係出於被告壬○○之
    提議、主導。復參諸被告壬○○於甲○○93年6月1日前往中
    正機場登機前之同日17時11分許，主動以電話聯絡丙○○稱
    「要過去支援嗎？」，丙○○答稱「我先帶他去買衣褲」等
    語（見原審卷第465頁勘驗筆錄）。稽之證人丙○○證稱伊
    於搭載甲○○出發前往中正機場登機前確有帶其外出購買衣
    物之情，堪認被告壬○○上開「支援」係指安排甲○○送機
    等事宜。觀諸上開通話內容中，被告壬○○係以指揮、督促
    甚至責難之語氣發言，例如「8點就該出門了」「現在就該
    去了」、「你在睡嗎？」、「剛才沒事做，一直打你電話打
    不通」，益見被告壬○○對於丙○○搭載甲○○前往中正機
    場登機一事關注甚殷，並係主動為之，此與伊所辯係受丙○○之託代為聯絡安排甲○○在泰國接機、住宿事宜云云，顯
    有出入。又證人甲○○亦於原審審理中證述伊於應允丙○○
    擔任運毒交通後，丙○○即帶伊前往泰之屋餐廳與壬○○、
    辛○○等人見面，伊於出發前往泰國前曾問丙○○到達後如
    何交涉，丙○○答稱壬○○等人會聯絡泰國當地的藥頭，因
    此伊認為壬○○為主要策劃人等語（見原審卷第67 6頁、原
    審94年6月20日審理筆錄第16頁），詰之被告壬○○亦坦認
    丙○○曾帶甲○○至泰之屋餐廳與其會面乙情（見原審卷第
    677頁），並佐證證人丙○○前揭證述，堪認證人甲○○上
    開證述應為可採。被告壬○○於甲○○93年6月1日前往中正
    機場登機前之同日21時47分許、22時許，確曾分別與之有「
    我跟你講，你把這個電話記起來，一個手機號碼記起來」、
    「你到了打這個電話給我，如果沒遇到阿貴的話，打這個電
    話給我」、「阿吉我跟你講，我已經聯絡上了，你放心好了
    ，我們沒有事情了，OK」之通話內容，業據被告壬○○自陳
    無諱，核與證人甲○○證述一致，復有原審上開勘驗筆錄附
    卷可參（見原審卷第466頁）。被告壬○○雖稱甲○○來電
    時，伊還很訝異周為何有伊之電話號碼，甲○○於電話中要
    求協助其到泰國之接機、住宿云云。然此據證人甲○○否認
    在卷，稱「丙○○打電話給我，叫我打給壬○○，說打過去
    壬○○就知道是什麼事情了」（見原審卷第630頁）。且稽
    之渠2人上開通話內容，甲○○隻字未提要求壬○○代為接
    洽接機、住宿之情，反倒是甲○○提及「『自己兄』叫我打
    電話給你」時，壬○○先稱「怎麼樣？」，甲○○答稱「我
    不知道」，壬○○立即告知「你寫起來，你有沒有帶紙跟筆
    」，顯見證人甲○○僅係基於丙○○之交代致電壬○○，對
    於詳情並不瞭解，而被告壬○○則早已預見甲○○該次來電
    ，並主動告知該次對話之重點即「抵達後阿貴將前往接機」
    、「如未遇阿貴，以該手機號碼聯絡」，益見被告壬○○前
    揭辯解顯與事實不符。被告丙○○於甲○○回國並遭逮捕之
    當日「凌晨4時16分」許致電被告壬○○，壬○○劈頭即告
    稱「別再打了，我跟你講，和番仔子那天一樣，番仔子那天
    也一樣」，並一再要求丙○○不要再以該支電話聯絡，以及
    「你知道阿貴跟我說什麼，那天很好運，他去那幫的團，跟
    他們一起回來，看多好運，剛好足足一個禮拜，．．．，因
    為飛機壞掉，結果兩個團坐那班飛機，你看，看多好的機會
    」，並一再陳稱「要冷靜」、「我就一直在看電視」等語（
    見原審卷第466頁勘驗筆錄），參諸被告辛○○已明確告知
    壬○○有關甲○○遭逮捕之情，堪認被告丙○○、壬○○2
    人於甲○○遭逮捕後立即掌握情況，並互相討論甲○○運輸
    海洛因回台之詳情，且持續關注媒體有無報導上情，互相告
    誡應保持冷靜，足見被告2人對於甲○○遭查獲乙事甚為焦
    躁不安，遠超過被告壬○○與甲○○僅見過一次面之交情應
    有之表現。又有關共犯甲○○前往泰國運輸毒品海洛因回台
    之犯罪事實業據證人甲○○於原審審理中坦承不諱。而其自
    白之出入境時間復核與卷附之入出境查詢結果報表一致（見
    93年度偵字第8746號偵查卷第93頁）。證人甲○○於本院亦
    稱是被告丙○○叫其至泰國運毒，去泰國住旅館係被告辛○○安排的，被告壬○○有交代他，這是被告丙○○跟我說的
    等，而證人甲○○為警查獲時所扣案疑似之毒品2包，經送
    請法務部調查局鑑定之結果，確含有第一級毒品海洛因成分
    （共毛重375公克，共驗餘淨重346. 07 公克，純度45％，
    純質淨重155.73公克），此有該局調科壹字第08000782 1號
    鑑驗通知書1紙附卷可稽（見同偵查卷第76頁），並有台北
    關稅局扣押貨物、運輸工具收據及搜索筆錄1紙、受扣押物
    品照片2張附卷、女用束褲1件扣案可稽。足見其自白與事實
    相符。綜上所述，被告丙○○、辛○○、壬○○上開辯解顯
    與前揭之客觀事實不符，均係卸責之詞，無足採信，應以甲○○之自白為可採。本件事證明確，被告丙○○、辛○○、
    壬○○等人犯行均堪認定。被告乙○○、壬○○、己○○、
    丙○○、辛○○等人，分別於警詢、檢察官偵訊中有關渠個
    人犯罪事實之自白，屬於被告於審判外之陳述，因被告均未
    抗辯該等自白具有上開非任意性之情形，依規定均具有證據
    能力。證人甲○○於檢察官偵查中為證述時，公訴人於原審
    審理中業已傳訊證人甲○○到庭，接受共同被告之對質詰問
    ，使共同被告等之對質詰問權延緩至審判中行使，因而使前
    開偵查中之證詞於對質詰問後取得證據能力，亦堪認定。公
    訴人提出之監聽譯文、錄音帶就有關各被告陳述各自犯罪事
    實部分，性質上屬被告於審判外之陳述，屬「任意性法則」
    檢驗之範疇，參諸上開監聽譯文、錄音帶內容均係各被告與
    他人間之自由對話，並無違反任意性之疑慮，被告亦未主張
    違反任意性之抗辯，應有證據能力。至於該譯文內容是否片
    段、斷章取義、主觀解讀，則屬證據證明力之範疇，應予分
    辨。又上開監聽錄音帶之部分業經原審依職權勘驗，並製作
    勘驗筆錄附卷可參，該勘驗結果依據刑事訴訟法第212條、
    第213條應有證據能力，有關證人乙○○、壬○○、辛○○
    、丙○○分別於警詢、檢察官偵訊中之證詞，雖屬審判外之
    傳聞證據，惟被告對於上開證據於原審均同意具有證據能力
    ，依據刑事訴訟法第159條之5第1項規定，原審亦認適當，
    是上開供述證據均得援引為本案審判之證據。
三、按海洛因係毒品危害防制條例第2條第2項第1款規定之第一
    級毒品，且係行政院依懲治走私條例第2條第4項授權公告之
    「管制物品項目及其數額」甲項第4款所列之管制進出口物
    品。被告等人分別自中國大陸、泰國等地私運管制進口之第
    一級毒品海洛因入台，均係違反毒品危害防制條例第4條第1
    項之運輸第一級毒品罪及懲治走私條例第2條第1項之私運管
    制物品進口罪（自大陸地區私運物品進入台灣地區部分，依
    據該條例第12條規定，以私運物品進口論，適用本條例處斷
    ）。就被告壬○○、乙○○推由己○○擔任運毒交通部分犯
    行，渠3人間；及被告壬○○、丙○○、辛○○推由甲○○
    擔任運毒交通犯行，渠4人間，分別有犯意聯絡及行為分擔
    ，應各依刑法第28條規定論以共同正犯。被告壬○○先後4
    次運輸第一級毒品海洛因犯行，被告乙○○、己○○先後3
    次運輸犯行，分別時間緊接，方法相同，觸犯構成要件相同
    之罪名，顯係基於概括犯意為之，均為連續犯，均應依刑法
    第56條規定論以一罪，就私運管制物品進口罪部分加重其刑
    ，另因運輸第一級毒品罪法定本刑為死刑、無期徒刑部分不
    得加重，應僅就被告壬○○、丙○○、辛○○併科之罰金刑
    部分加重其刑。被告壬○○、乙○○、己○○、丙○○、辛○○以一運輸第一級毒品海洛因入境之行為同時觸犯上述二
    罪名，為想像競合犯，應從一重之運輸第一級毒品罪處斷，
    其等持有第一級毒品海洛因之低度行為，為運輸之高度行為
    所吸收，不另論罪。又被告乙○○、己○○運輸第一級毒品
    海洛因入境，固戕害他人之身心，惟念其等並無運輸毒品前
    科，對嚴刑重典之認識不夠深切，2人均非運輸毒品犯行之
    主犯，被告乙○○獲得之利益約8萬元、被告己○○獲得之
    利益約37萬5千元，且2人於本件審理中均坦承犯行，若不論
    各人擔負之分工角色、獲取利益、行為惡性，均處以毒品危
    害防制條例第4條第1項之法定刑死刑或無期徒刑，尚屬過苛
    ，就全部犯罪情節觀之，誠屬情輕法重，衡情非無可憫恕之
    處，爰依刑法第59條之規定減輕其刑。
四、原審以被告壬○○、辛○○、丙○○犯行明確，適用毒品危
    害防制條例第4條第1項、第18條第1項前段、第19條第1項，
    懲治走私條例第2條第1項、第11條、第12條，刑法第11條前
    段、第28條、第56條、第55條、第42條第3項、第37條第1項
    ，罰金罰鍰提高標準條例第2條之規定，並審酌被告壬○○
    、辛○○、丙○○等人犯罪之動機係為一己私利而運輸毒品
    海洛因入境，助長國內毒品氾濫，嚴重危害國人身體健康及
    社會治安，兼衡之被告壬○○因本身施用毒品成癮而起念運
    輸毒品入境、連續參與運輸海洛因之次數多達4次、前2次已
    成功輸入之毒品重量多達13兩、本案遭查獲之毒品亦分別多
    達219.94公克、346.07公克（驗餘淨重）、於上開毒品運輸
    過程中居於主導地位，涉案情節最深，復於證人一致陳述其
    涉案情節之情狀下仍矢口否認犯罪，並唆使家人勾串共犯，
    顯見其犯後態度惡劣，絲毫未見悔意；被告丙○○有施用毒
    品之惡習，且有如事實欄所記載之犯罪紀錄，品行、素行不
    佳、本次運輸毒品海洛因之次數為1次、本案遭查獲之毒品
    多達346.07公克（驗餘淨重）、於上開毒品運輸過程中亦居
    於控制地位，涉案情節甚深，復於事證明確下仍矢口否認犯
    罪，顯見其犯後態度惡劣，絲毫未見悔意；被告辛○○有施
    用毒品之惡習，品行、素行不佳、本次運輸毒品海洛因之次
    數為1次、本案遭查獲之毒品多達346.07公克（驗餘淨重）
    、於上開毒品運輸過程中負責接洽泰國藥頭、監控甲○○運
    輸毒品入境，同居於控制地位，涉案情節甚深，復於事證明
    確下仍矢口否認犯罪，顯見其犯後態度惡劣，絲毫未見悔意
    等一切情狀，認被告壬○○共同連續運輸第一級毒品，處無
    期徒刑，併科罰金新台幣壹佰萬元，罰金如易服勞役，以罰
    金總額與陸個月之日數比例折算。褫奪公權終身，及被告壬○○、丙○○、辛○○與甲○○共同運輸入境之第一級毒品
    海洛因2包（共毛重375公克，共驗餘淨重346.07公克，純度
    45％，純質淨重155.73公克），分別屬查獲之毒品（至於上
    開包裝袋因與海洛因難以析離，或析離需費過鉅，已與毒品
    海洛因合而為一），均應依毒品危害防制條例第18條第1項
    前段之規定，於各被告項下分別宣告沒收銷燬之。是於被告
    壬○○之主文項下並諭知扣案之第一級毒品海洛因分別【參
    包（共驗餘淨重貳壹玖點玖肆公克，純度百分之柒參點貳肆
    ，純質淨重壹陸壹點零捌公克）、貳包（共驗餘淨重參肆陸
    點零柒公克，純度百分之肆伍，純質淨重壹伍伍點柒參公克
    ）】，均沒收銷燬之；扣案之黑色泳褲壹件、女用束褲壹件
    ，均沒收之。被告丙○○、辛○○共同運輸第一級毒品，均
    處無期徒刑，均併科罰金新台幣伍拾萬元，罰金如易服勞役
    ，均以罰金總額與陸個月之日數比例折算。均褫奪公權終身
    。扣案之第一級毒品海洛因貳包（共驗餘淨重參肆陸點零柒
    公克，純度百分之肆伍，純質淨重壹伍伍點柒參公克），沒
    收銷燬之；扣案之女用束褲壹件，沒收之等，經核尚屬妥適
    ，被告壬○○、辛○○、丙○○上訴猶否認犯罪，顯不足採
    ，是其三人之上訴為無理由，應予駁回。又原審審理結果就
    被告乙○○、己○○部分據以論罪科刑固非無見，惟按死刑
    減輕者，為無期徒刑，或為十五年以下十二年以上有期徒刑
    ，無期徒刑減輕者，為七年以上有期徒刑，刑法第六十四條
    第二項、第六十五條第二項定有明文，原判決就被告乙○○
    、己○○既予以減輕，卻仍處被告乙○○有期徒刑拾捌年。
    處被告己○○有期徒刑拾陸年，與法均有未合，被告乙○○
    、己○○之上訴雖非有理由，惟原判決就此二被告部分既有
    前揭可議之處，仍應由本院就該二部分予以撤銷改判，爰審
    酌被告乙○○原有正當營業，本身並無施用毒品犯行及犯罪
    紀錄，卻因受運輸毒品所得利潤之誘惑，連續3次運輸毒品
    海洛因入境、輸入之海洛因數量甚高、於本案中主要擔負出
    資、保管毒品等分工角色、嗣於審理中已坦承犯行，顯有悔
    悟之意；被告己○○有施用毒品之惡習，然尚無其餘犯罪紀
    錄、連續3次運輸毒品海洛因入境、數量甚高、每次獲取約1
    兩海洛因（15萬元）之代價、於本案中負責擔任運毒交通、
    迭於警詢、檢察官偵訊及審理中均坦承犯行，已有悔意等一
    切情狀，爰分別量處如主文所示之刑。被告乙○○、己○○
    、壬○○、共同運輸入境而扣案之第一級毒品海洛因3包（
    共毛重228公克，共驗餘淨重219. 94公克，純度73.24％，
    純質淨重161.08公克），至於被告己○○等人於93年4月1日
    、4月20日運輸入境之毒品海洛因分別重7兩、6兩，因均未
    扣案，迄今已逾1年，顯已遭被告等人或其餘人施用完畢而
    滅失，無從為沒收之宣告。於被告己○○身上扣得之黑色泳
    褲1件、於被告甲○○身上扣得之女用束褲1件，分係被告己○○、共犯丙○○所有，均係用於包裹、掩飾毒品，並便於
    攜帶運輸，為供運輸毒品所用之物，均應依同條例第19條第
    1 項之規定，於各該共同被告項下分別予以宣告沒收之。且
    因該物均無替代性，自無須諭知如不能沒收，追繳其價款。
    又被告己○○前後3次運輸毒品海洛因，分別已獲取海洛因1
    兩（價值約15萬元）、海洛因半兩（約7萬5千元）及現金7
    萬5 千元、現金7萬5千元之報酬，折合現金共價值37萬5千
    元（海洛因部分均折合渠等約定之價值）；又被告乙○○前
    2次運輸毒品分別獲取7萬元、1萬元之報酬（共8萬元），分
    別屬被告己○○、乙○○因犯運輸毒品罪所得之財物，均應
    依同條例第19條第1項之規定，於被告己○○、乙○○項下
    予以宣告沒收之，如全部或一部不能沒收時，以財產抵償之
    。至於被告己○○第3次運輸毒品報酬之半數即尾款7萬5千
    元，尚未取得，非屬犯罪所得之財物，不在沒收之列。又於
    被告己○○身上扣得之紅色內褲1件為其日常衣著、登機證2
    張僅為登機之證明、行動電話（門號0000000000）1支為其
    平日通訊之用，連同嗣於逮捕被告壬○○、辛○○、丙○○
    時扣案之物，均核與本案運輸毒品犯罪無關。另被告等人之
    交通食宿費用，均已具體支付予他人，性質上亦非屬被告犯
    罪所得之財物，不在得予沒收之列。又被告等往返台灣及中
    國大陸、泰國等地之機票，為其運輸犯罪之費用，且已使用
    完畢，交付各航空公司，不屬被告所有，自亦不得沒收。
五、台灣板橋地方法院檢察署94年度偵字第14209號移送併辦意
    旨略以被告丙○○基於營利販賣毒品之概括犯意，自92年10
    月起至93年8月間，在台北縣、市等處，以每包海洛因（0.2
    公克）500元之代價，連續販賣第一級毒品海洛因予鄭耀國
    、庚○○等人施用，嗣丙○○於93年8月10日，在台北縣板
    橋市○○路4號富麗旅店713室為警查獲，並扣得海洛因3包
    等物，因認被告丙○○涉犯毒品危害防制條例第4條第1項之
    販賣第一級毒品罪嫌。惟查訊據被告丙○○對於上開販賣第
    一級毒品海洛因之犯行堅詞否認，因此公訴人於原審主張被
    告丙○○所涉販賣第一級毒品犯行核與前揭論罪科刑之運輸
    第一級毒品犯行，並無主觀上之牽連關係，應係另行起意，
    當庭向原審要求退併辦，另由公訴人起訴該部分犯行。稽之
    併案意旨係主張被告之販賣犯行始自92年10月，核與被告丙○○於本案遭起訴部分之93年6月6日運輸毒品犯行，相距長
    達8個月，難據以認定兩案之間有何牽連關係，本院自不得
    併予審理，應由檢察官另行偵查處理。
據上論斷，應依刑事訴訟法第368條、第369條第1項前段、第364
條、第299條第1項前段，毒品危害防制條例第4條第1項、第18條
第1項前段、第19條第1項，懲治走私條例第2條第1項、第11條、
第12條，刑法第11條前段、第28條、第56條、第55條、第59條判
決如主文。
本案經檢察官劉靜婉到庭執行職務。
中    華    民    國    95    年    3     月    21    日
                  刑事第七庭  審判長法  官  陳正雄
                                    法  官  蔡光治
                                    法  官  許宗和
以上正本證明與原本無異。
如不服本判決，應於收受送達後十日內向本院提出上訴書狀，其
未敘述上訴之理由者並得於提起上訴後十日內向本院補提理由書
（均須按他造當事人之人數附繕本）。
                                    書記官  沈秀容
中    華    民    國    95    年    3     月    28    日
附錄：本案論罪科刑法條全文
毒品危害防制條例第4條第1項
製造、運輸、販賣第一級毒品者，處死刑或無期徒刑；處無期徒
刑者，得併科新臺幣 1 千萬元以下罰金。


司法院資訊處製作；財團法人民間司法改革基金會備份。
